臺灣新北地方法院板橋簡易庭民事簡易判決
　　　　　　　　　　　　　　　　　　110年度板簡字第165號

原　　　告　陳瑀葳　
訴訟代理人　陳雪梨　
被　　　告　遠信國際租賃股份有限公司

法定代理人　沈文斌　
訴訟代理人　張登凱　
上列當事人間請求確認本票債權不存在事件，本院於中華民國
110年11月4日言詞辯論終結，判決如下：
    主      文
原告之訴駁回。
訴訟費用新臺幣壹仟元由原告負擔。
    事實及理由
壹、程序部分：
    按確認法律關係之訴，非原告有即受確認判決之法律上利益
    者，不得提起之；確認證書真偽或為法律關係基礎事實存否
    之訴，亦同，民事訴訟法第247條第1項定有明文。所謂即受
    確認判決之法律上利益，係指法律關係之存否不明確，原告
    主觀上認其在法律上之地位有不安之狀態存在，且此種不安
    之狀態，能以確認判決將之除去者而言，若縱經法院判決確
    認，亦不能除去其不安之狀態者，即難認有受確認判決之法
    律上利益。查，本件被告持原告簽發如附表所示之本票 1紙
    （下稱系爭本票）向本院聲請本票裁定，業經本院 109年度
    司票字第9288號本票裁定（下稱系爭裁定）確定，並經本院
    調閱上開卷宗確認無訛。系爭本票既由被告持有且行使票據
    權利，而原告否認被告就系爭本票之債權，兩造就系爭本票
    債權存否顯已發生爭執，如不訴請確認，原告在私法上之地
    位將有受侵害之危險，則原告提起本件確認本票債權不存在
    之訴，即有確認之法律上利益，合先敘明。
貳、實體部分：
一、原告主張：
    原告曾於民國109年6月19日與訴外人台一機車行（下稱台一
    機車行）購買機車1輛，並簽立分期付款買賣申請書暨約定
    書（下稱系爭約定書），及票面金額新臺幣（下同）97,000
    元之系爭本票 1紙，惟系爭本票上金額之數字欄、受款人及
    發票日攔位，發票人簽立時皆為空白，詎被告所提示經貴院
    裁定金額97,000元之本票，與原告簽立時只填寫發票人欄，
    其餘欄位空白之本票顯然不符，原告於109年6月19日填寫被
    告公司之「分期付款買賣申請書暨約定書」之申請日期：
    109年6月19日與被告提示裁定之本票發票日期字體明顯不同
    ，被告有偽造、變造該本票之嫌，被告與原告間並無97,000
    元之債務。爰依依非訟事件法第195條第1項規定提起本件訴
    訟，並聲明：確認被告所執系爭本票對原告本票債權不存在
    。
二、被告則以：原告於109年6月19日向遠信國際租賃股份有限公
    司之約定經銷商申辦機車分期，雙方簽立系爭約定書，原告
    並簽發系爭本票，作為機車買賣分期付款之履約擔保，後原
    告未依約定付款，尚有餘款91,612元未付，且經被告屢次催
    討，均置之不理，被告迫於無奈，遂依法向鈞院提起本票裁
    定。被告持有之票券既非偽造，亦非盜取之情形下，就票據
    法規定，該發票人對其所簽發之本票，即負有無條件支付票
    據面額之責任。並聲明：原告之訴駁回。
三、兩造之論述及爭點
    本件原告主張被告就系爭本票對原告之本票債權不存在，為
    被告否認，並以前揭情詞置辯，是本件應審究之事項厥為：
    ■怴B系爭本票是否經原告合法簽發？■芊B原告以系爭本票之
    未經合法簽發為由，主張被告就系爭本票之票據債權不存在
    ，有無理由？茲析述如后：
■怴B系爭本票是否經原告合法簽發？
    經查，原告於本院 110年9月9日言詞辯論時自陳，系爭本票
    上簽名為原告親簽，但簽發時不知道簽發金額云云，惟據原
    告所提系爭約定書上清楚載明「期數36；每期應繳金額2,69
     4元」（見本院卷第19頁），而系爭本票與系爭約定書為上
    下相連之書面，又被告為87年出生，簽發系爭約定書及係爭
    本票時已為22歲之完全行為能力人，自就系爭本票即擔保其
    上方系爭約定書所載之買賣價金有所認識，縱使簽發時未載
    明票面金額，亦足認有授權他人代為填寫之情，自不得據此
    諉為不知，復審酌原告於本院110年11月4日言詞辯論時亦自
    陳發票人為原告所簽發、分期付款買賣簽立時，同一份契約
    書內有附上系爭本票，原告有在本票發票人欄簽名、原告知
    道簽立系爭本票是購買機車等語，足認系爭本票確為原告所
    合法簽發，殆無疑義，原告猶執前詞辯稱系爭本票係遭人偽
    造云云，顯係臨訟置辯，殊無可採。
■芊B原告以系爭本票之未經合法簽發為由，主張被告就系爭本票
    之票據債權不存在，有無理由？
    承前所述，系爭本票既經原告所合法簽發，業經審認於前，
    原告自應依法負發票人給付票款之責，原告上開所辯，核屬
    無據。
四、綜上所述，原告訴請確認被告就系爭本票對原告之本票債權
    不存在，為無理由，應予駁回。
五、本件事證已明，兩造其餘攻擊、防禦方法及舉證，經核於判
    決結果無影響，爰不逐一論列。
六、訴訟費用負擔之依據：民事訴訟法第78條。本件訴訟費用額
    ，依後附計算書確定如主文第2項所示金額。
中　　華　　民　　國　 110　　年　　11　　月　　26　　日
                  臺灣新北地方法院板橋簡易庭
                              法  官  吳孟竹
  計    算    書
項        目        金    額（新臺幣）       備     註
第一審裁判費            1,000元
合        計            1,000元 
 
以上正本係照原本作成。
如不服本判決，應於送達後20日內，向本院提出上訴狀並表明上
訴理由，如於本判決宣示後送達前提起上訴者，應於判決送達後
20日內補提上訴理由書（須附繕本）。
如委任律師提起上訴者，應一併繳納上訴審裁判費。
中　　華　　民　　國　 110　　年　　11　　月　　26　　日
                              書記官  呂亞馨
 
附表：系爭本票
┌─────┬───┬──────┬──────┬──────┐
│ 票據金額 │發票人│    發票日  │   到期日   │  備註      │
│（新臺幣）│      │   （民國） │  （民國）  │            │
├─────┼───┼──────┼──────┼──────┤
│97,000元  │陳瑀葳│109年6月19日│109年8月29日│本本票免除作│
│          │      │            │            │成拒絕證書  │
└─────┴───┴──────┴──────┴──────┘